臺中高等行政法院判決　　　　　　　　　　　　　　　　九十三年度訴字第九七號
　　　　　　　　　　　　　　　.
　　原　　　告　甲○○
　　　　　　　　乙○○
　　共　　　同
　　訴訟代理人　陳政麟 律師
　　被　　　告　彰化縣稅捐稽徵處
　　代　表　人　丙○○
　　訴訟代理人　戊○○
　　　　　　　　丁○○
右當事人間因房屋稅事件，原告不服彰化縣政府中華民國九十三年一月六日府法訴字
第○九二○二二二一五一號訴願決定，提起行政訴訟，本院判決如左︰
　　主  文
原告之訴駁回。
訴訟費用由原告負擔。
　　事  實
一、事實概要：緣原告二人共有坐落彰化縣彰化市○○里○○路○段五五八號三樓及
    十五樓房屋，經被告機關核定九十二年房屋稅三樓為新台幣（下同）一八七、一
    七六元，十五樓為一六一、○五四元，原告不服，申請復查，經被告機關復查決
    定三樓房屋稅額更正為一七一、四○○元，十五樓更正為一五六、三一六元。原
    告仍表不服，提起訴願，遭決定駁回，遂提起本件行政訴訟。
二、兩造聲明：
    (一)原告聲明求為判決：訴願決定及原處分（復查決定）均撤銷。
　　(二)被告聲明求為判決：駁回原告之訴。
三、兩造之陳述：
    (一)原告主張之理由：
    1.按房屋稅條例第八條規定「房屋遇有焚燬、坍塌、拆除至不堪居住程度者，應
      由納稅義務人申報當地主管稽徵機關查實後，在未重建完成期內，停止課稅。
      」同條例第十五條第一項第七款規定「私有房屋有左列情形之一者，免徵房屋
      稅：．．．七、受重大災害，毀損面積佔整棟面積五成以上，必須修復始能使
      用之房屋。」同條第十五條第二項第四款規定：「私有房屋有左列情形之一者
      ，其房屋稅減半徵收：．．．受重大災害，毀損面積佔整棟面積三成以上不及
      五成之房屋。」
    2.原告二人共有門牌號碼彰化縣彰化市○○里○○路○段五五八號（喬友大樓）
      （下稱系爭建物）三樓及十五樓房屋九十二年房屋稅，三樓部分被告原核定稅
      額一八七、一七六元，十五樓部分原核定稅額一六一、○五四元，原告等不服
      提起復查，被告復查決定三樓房屋稅額更正為一七一、四○○元（即減少一五
      、七七六元），十五樓更正為一五六、三一六元（即稅額減少四、七三八元）
      。惟查，系爭建物分別於八十三年六月十三日、八十六年十月二十九日、八十
      八年六月二十四日發生火災，有火災證明書三件可稽，致全棟大樓所有水電管
      線、消防設備均已燒毀，且該大樓之三樓、十五樓房屋內裝璜、天花板、窗戶
      及地毯亦有毀損，因上述情形已使該大樓之三樓、十五樓房屋已不堪居住使用
      ，有照片附卷可稽，並經彰化縣政府工務局以八十八年九月十七日八八彰工管
      字第二一五八八號函令「彰化市○○路○段五五八號建物（喬友大樓）經本府
      公共安全聯合稽查小組八十八年八月十二日稽查結果，建築物構造及設備安全
      不符（昇降設備不符），違反建築法第七十七條規定，為維護公共安全，請立
      即停止使用並於文到一個月內改善完畢報驗後方得使用，如繼續使用經本府查
      獲，將依法執行斷水、斷電」，顯見喬友大樓即系爭建物已因建築構造不符規
      定而致不堪居住使用，有函令附卷可稽。依相同事件應為相同處理之平等原則
      ，彰化縣政府工務局既已認定系爭建物因建築構造不符安全規定應停止使用，
      亦應認為系爭房屋已不堪居住使用，應依房屋稅條例第八條規定，停止課徵房
      屋稅。惟復查決定及訴願決定均未依上開彰化縣政府工務局函之意旨，逕認該
      三、十五樓房屋仍未達不堪居住程度，無房屋稅條例第八條「焚燬至不堪居住
      程度」停止課稅之適用，亦無同條例第十五條第二項第四款「受重大災害，毀
      損面積占整棟面積三成以上」可減徵房屋稅或同條例第十五條第一項第七款「
      毀損面積占整棟面積五成以上」可免徵房屋稅之適用，尚有違誤。
    3.按「納稅義務人應於房屋建造完成之日起三十日內檢附有關文件，向當地主管
      稽徵機關申報房屋稅籍有關事項及使用情形．．．」為房屋稅條例第七條前段
      所明定。又「本條例（房屋稅條例）第七條所定申報日期之起算，規定如下：
      一、新建房屋，以門窗、水電設備裝置完峻，可供使用之日為起算日．．．」
      亦為彰化縣房屋稅徵收細則第五條第一項第一款所規定，顯見房屋之水電設備
      裝置完竣為房屋稅開徵之要件，房屋若無水電設備且無供使用，依上開彰化縣
      房屋稅徵收細則第五條第一項第一款規定應不得開徵房屋稅。再依改制前行政
      法院七十八年度判字第七三七號判決意旨：「惟查原告等所有系爭房屋，雖向
      彰化縣溪州鄉公所領有可接水電證明，但此與建築工程完竣後所發給之使用執
      照不同，若事實上並未接水電，亦無已供使用，又非故意延不裝置使用，能否
      謂房屋已建造完成而應課徵房屋稅，即非無疑。本件原告訴稱，系爭房屋因土
      地未取得所有權至今確實未建築完成，到現在門窗水電設備未裝置完竣厝頂皆
      空，內外牆未粉刷廚房浴室未接通水電、浴室洗手台未裝設，內外水溝未通等
      語，提出台灣省建築師公會彰化縣辦事處派建築師呂○榮前往現場鑑定後出具
      之鑑定報告載明系爭房屋之屋頂、樓梯、外牆等主要構造，浴廁廚房等建物設
      備均未完成，不適宜居住或營業使用，及現場照片為證，且經該建築師在本院
      結證該鑑定書所載內容無訛。似此情形，能否謂系爭房屋業已建築完成，已達
      可申領核發使用執照之程度，而應依首揭法條規定申報課稅，非無疑問。」依
      同一法理，本件原告共有之系爭建物分別於八十三年六月十三日、八十六年十
      月二十九日、八十八年六月二十四日發生火災，致全棟大樓所有水電管線、消
      防設備均已燒毀或毀損，而現無水電設備，故應認系爭建物三樓、十五樓既無
      水電設備，應屬不堪居住使用，依房屋稅條例第八條規定，停止課徵房屋稅。
    4.系爭建物一樓、二樓及三樓至十樓各一個電錶，總計三個電錶，但由前揭彰化
      縣政府工務局八十八年九月十七日八八彰工管字第二一五八八號函可知，工務
      局不准原告使用系爭建物，否則將斷水斷電云云，故原告不繳電費，與本件並
      無關係。系爭建物最後一次火災係於八十八年六月二十四日發生，雖起火點在
      六樓，但已影響整個大樓之使用。
    5.聲請囑託台灣省結構工程技師公會鑑定本件系爭建物三樓、十五樓是否有因遇
      焚燬至不堪居住程度，或受重大災害，毀損面積占整樓面積五成以上或三成以
      上，以證明系爭三樓、十五樓房屋確有因遇焚燬至不堪居住程度。
    6.被告機關雖陳述系爭建物在八十八年九月一日停電肇因原告欠繳電費而遭停電
      ，並非因火災造成電力設施毀損不堪使用云云，惟查：電號00-00-0000-00-0
      號電錶（用戶喬友建設股份有限公司）在八十八年八、九月雖積欠三八○、一
      五五元電費，然該用電實際為喬友大樓一、二樓營業人所使用（因當時一、二
      樓營業人尚未將電錶分出，故當時一樓至十五樓仍使用同一電錶）。台灣電力
      股份有限公司彰化區營業處函鈞院謂：電號00-00-0000-00-0號用電地址為系
      爭建物一樓電錶，分戶日期八十八年八月；及電號00-00-0000-00-0號用電地
      址系爭建物二樓電錶，分戶日期八十八年八月；電號00-00-0000-00-0即喬友
      大樓原電錶於八十八年八月二十六日配合分戶，辦理部分廢止用電。另該分處
      於九十三年五月二十七日函復被告機關謂：電號00-00-0000-00-0喬友大樓原
      電錶已於八十八年九月一日停電，並於八十八年九月十三日拆表終止契約，有
      函可稽，足見在火災發生（八十八年六月二十四日）後僅有喬友大樓一、二樓
      業者為營業，自行修復自己電力設備（未使用共同管線）使用電力（即使用原
      電錶）至八十八年八月底，再分戶設新電錶，故喬友大樓在八十八年八月之用
      電係一、二樓業者所使用，非三樓以上各樓層尚有在用電，至於喬友大樓在八
      十八年九月之電費應係電費之基本費，因如前述喬友大樓原電錶已於八十八年
      九月一日停電、九月十三日拆表，故九月份喬友大樓三樓以上各樓層殊無用電
      之可能。故八十八年八、九月系爭建物一、二樓雖有使用電力，尚不足證明該
      建物三至十五樓電力設備未因火災而焚燬。
    (二)被告答辯之理由：
    1.按房屋稅條例第八條規定：「房屋遇有焚燬、坍塌、拆除至不堪居住程度者，
      應由納稅義務人申報當地主管稽徵機關查實後，在未重建完成期內，停止課稅
      。」、第十五條第一項第七款規定：「私有房屋有左列情形之一者，免徵房屋
      稅：．．．受重大災害，毀損面積佔整棟面積五成以上，必須修復始能使用之
      房屋。」、第十五條第二項第四款規定：「私有房屋有左列情形之一者，其房
      屋稅減半徵收：．．．受重大災害，毀損面積佔整棟面積三成以上不及五成之
      房屋。」及第十五條第三項規定：「第一項第七款免徵之房屋稅及第二項第四
      款減徵之房屋稅，應由納稅義務人於事實發生之日起十五日內，申報當地主管
      稽徵機關調查核定。」
    2.原告訴稱略以：門牌彰化市○○里○○路○段五五八號建物 （即喬友大樓）分
      別於八十三年六月十三日、八十六年十月二十九日、八十八年六月二十四日發
      生火災，有火災證明書三件可稽，致全棟大樓所有水電管線、消防設備均已燒
      毀，且該大樓三樓、十五樓房屋內裝璜、天花板、窗戶及地毯亦有毀損，因上
      述情形已使該大樓之三樓、十五樓房屋已不堪居住使用，並經彰化縣政府工務
      局八十八年九月十七日八八彰工管字第二一五八八號函令：「彰化市○○路○
      段五五八號建物 （喬友大樓）經本府公共安全聯合稽查小組八十八年八月十二
      日稽查結果，建築構造及設備安全不符 （昇降設備不符），違反建築法第七十
      七條規定，為維護公共安全，請立即停止使用並於文到一個月內改善完畢報驗
      後方得使用，如繼續使用經本府查獲，將依法執行斷水、斷電。」，顯見喬友
      大樓已因建築結構不符規定而致不堪居住使用，有函令可稽，應予停止課稅云
      云。
    3.按房屋遇有焚燬至不堪居住程度者在未重建完成期內，停止課稅。受重大災害
      ，毀損面積佔整棟面積五成以上，必須修復始能使用之房屋，免徵房屋稅。毀
      損面積佔整棟面積三成以上不及五成之房屋，其房屋稅減半徵收；分別為房屋
      稅條例第八條、第十五條第一項第七款及第二項第四款所明定。卷查本案原告
      曾分別於八十七年八月二十五日、八十九年九月十九日、九十一年五月二十七
      日以系爭喬友大樓因火災不堪使用為由向被告申請系爭建物三樓及十五樓免徵
      房屋稅，經被告房屋稅課實地查看結果，受災部分面積與免徵房屋稅之規定不
      符，函復原告無減免房屋稅之適用。九十二年申請復查時為審慎計，九十二年
      八月八日再派員會同原告實地勘查，勘查情形：「1.電梯口被一樓營業人（經
      營電動玩具業）封閉，無法使用，左右側樓梯二、三樓間亦被二樓營業人（經
      營撞球業）以鐵門封鎖。2.一、二樓尚在營業中，三樓以上皆為空置狀態，目
      前無人居住，亦無商號營業。3.三樓及十五樓由內部查看，裝潢、天花板、窗
      戶及地毯有損壞狀況，電梯沒有使用。」，此有被告九十二年八月八日勘查紀
      錄表、照片附案足稽。查系爭房屋三樓及十五樓僅部分裝潢、天花板、窗戶及
      地毯有損壞，惟並未發現其主體結構有受損之情事，無房屋稅條例第八條「焚
      燬至不堪居住程度」停止課稅之適用，亦無第十五條第二項第四款「受重大災
      害，毀損面積佔整棟面積三成以上」可減徵房屋稅，或第十五條第一項第七款
      「毀損面積佔整棟面積五成以上」可免徵房屋稅之適用，是原告主張免徵房屋
      稅，於法無據。
    4.原告雖主張依彰化縣政府工務局八十八年九月十七日八八彰工管字第二一五八
      八號函文，顯見喬友大樓已因建築構造不符規定而致不堪居住使用，應予停止
      課稅云云，惟觀卷附彰化縣政府上開函文，內容僅係因違反建築法第七十七條
      公共安全之規定，為維護公共安全，請房屋所有權人於期限內改善完畢報驗，
      逾期繼續使用經查獲，將依法執行斷水、斷電，並非對系爭房屋認定為不堪居
      住使用，故原告此部分主張，自有誤會，並無可採。又查被告於辦理復查時，
      請原告提供房屋燬損資料供參，惟原告對系爭房屋受損情形，並未提出任何受
      損鑑定報告書或有利證據供核，僅憑彰化縣警察局消防警察隊出具之火災證明
      書並不足以證明系爭房屋三樓、十五樓受損面積符合房屋稅條例第八條、第十
      五條之規定，且被告數次派員現場查看，系爭房屋三樓、十五樓之主體結構並
      未受損，其空言主張，自無足採。
    5.另查，本案系爭大樓自八十八年九月起未供電，電梯無法使用，又查系爭房屋
      三樓無人居住亦無商號設籍營業，已於復查決定時一併予以變更，將三樓及十
      五樓房屋稅屬於電梯之稅額扣除並將三樓稅率改按非住家非營業用稅率課徵房
      屋稅在案，併予敘明。
    6.原告所引改制前行政法院七十八年判字第七三七號判決，該判決意旨係判斷新
      建房屋何時建造完成，惟本件係判定毀損面積達減免標準否，另該判決認定建
      造未完成，因有提出鑑定報告，而該鑑定報告載明該建築房屋屋頂、樓梯及外
      牆等主要結構未完成，而認定該房屋未建造完成。故應以房屋主要結構完成否
      作為認定標準，與原告所稱以水電供應正常否為斷，尚有誤會。至原告主張系
      爭房屋因祝融致房屋價值降低云云，房屋毀損雖係考量因素之一，惟依房屋稅
      條例第九、十、十一條規定，房屋標準價格須經不動產評價委員會就整個區域
      作評價，而非就單一建築物作評價。該大樓八、九樓於八十三年六月十三日火
      災後，原告有向被告機關申請，故予免徵房屋稅，迄今尚未修復。而系爭三樓
      、十五樓於八十六年十月二十九日又遭火災，惟原告未於法定三十日內向被告
      機關提出申請，待一年餘才聲明異議。縱九十二年勘查系爭三、十五樓均完好
      ，況案發八十七年房屋狀況？目前系爭大樓除八、九樓樓層免徵房屋稅外，其
      他樓層均有繳房屋稅。原告如對被告機關認定毀損未達減免規定有不同意見，
      可提出保險公司理賠鑑定報告證明房屋毀損程度。而依財政部函釋，房屋稅如
      係違規營業遭權責機關斷水斷電，仍須課徵房屋稅。系爭大樓水電管線設於壁
      內無法判定堪用否，而頂樓供水系統係常年未維修生鏽造成，非因火災釀成毀
      損。且系爭房屋於八十八年九月一日即未供應水電係肇因於原告欠繳電費而遭
      停電，並非因火災造成電力設施毀損不堪使用，庭呈電力公司相關資料及現場
      照片供參，八十八年九月二十三日仍可繼續使用電力，且所繳電費蠻可觀的，
      可見三次火災並未影響到系爭大樓電力供應。
    7.綜上，原告之訴顯無理由，請判決如被告之聲明，以維稅政。
　　理  由
一、按「房屋稅，以附著於土地之各種房屋，及有關增加該房屋使用價值之建築物，
    為課徵對象。」、「房屋遇有焚燬、坍塌、拆除至不堪居住程度者，應由納稅義
    務人申報當地主管稽徵機關查實後，在未重建完成期內，停止課稅。」、「私有
    房屋有左列情形之一者，免徵房屋稅：．．．七、受重大災害，毀損面積佔整棟
    面積五成以上，必須修復始能使用之房屋。私有房屋有左列情形之一者，其房屋
    稅減半徵收：．．．四、受重大災害，毀損面積佔整棟面積三成以上不及五成之
    房屋。」分別為房屋稅條例第三條、第八條及第十五條第一項第七款、第二項第
    四款所明定。
二、本件原告二人共有坐落彰化縣彰化市○○里○○路○段五五八號三樓及十五樓房
    屋，經被告機關核定九十二年房屋稅三樓為一八七、一七六元，十五樓為一六一
    、○五四元。原告不服，申請復查，經被告機關復查決定三樓房屋稅額更正為一
    七一、四○○元，十五樓更正為一五六、三一六元。原告仍表不服，提起訴願，
    遭決定駁回，遂提起本件行政訴訟。
三、經查，坐落彰化縣彰化市○○里○○路○段五五八號之喬友大樓，分別於八十三
    年六月十三日、八十六年十月二十九日及八十八年六月二十四日發生火災，最後
    一次八十八年六月二十四日在該大樓六樓所發生之火災，僅該大樓六樓燃燒外，
    尚未延燒他宅，有彰化縣消防局火災原因調查報告書附卷可稽。嗣被告機關於九
    十二年八月八日亦派員會同原告實地勘查，經勘查結果：「1.電梯口被一樓營業
    人（經營電動玩具業）封閉，無法使用，左右側樓梯二、三樓間亦被二樓營業人
    （經營撞球業）以鐵門封鎖。2.一、二樓尚在營業中，三樓以上皆為空置狀態，
    目前無人居住，亦無商號營業。3.三樓及十五樓由內部查看，裝潢、天花板、窗
    戶及地毯有損壞狀況，電梯沒有使用。」亦有被告九十二年八月八日勘查紀錄表
    、照片附卷足參。由上開之火災原因調查報告書及被告派員會同原告實地勘查結
    果，可知該大樓之三樓及十五樓其主體結構並無受損之情事，原告聲請本院囑託
    台灣省結構技師公會鑑定該大樓之三樓及十五樓是否因焚燬至不堪居住之程度，
    即無必要。原告雖提出火災證明書三件，主張火災致全棟大樓所有水電管線、消
    防設備均已燒毀，且該大樓之三樓、十五樓房屋內裝璜、天花板、窗戶及地毯亦
    有毀損，因上述情形已使該大樓之三樓、十五樓房屋已不堪居住使用等情，然對
    該大樓之三樓及十五樓其主體結構並無受損之情事，並不爭執，是原告共有該大
    樓之三樓及十五樓，自無房屋稅條例第八條所規定「焚燬至不堪居住程度」停止
    課稅之適用，亦無同條例第十五條第一項第七款「毀損面積佔整棟面積五成以上
    」可免徵房屋稅之適用，或第十五條第二項第四款「受重大災害，毀損面積佔整
    棟面積三成以上」可減徵房屋稅之適用。是原告主張免徵房屋稅，於法無據。
四、次查，房屋稅條例第七條係規定納稅義務人應於房屋建造完成之日起三十日內向
    當地主管稽徵機關申報房屋現值及使用情形。該條僅規定於建造完成之日起三十
    日內將使用情形（營業用、住宅、自用住宅或未使用等）列為申報事項，並非以
    已裝置水電，可實際供使用為要件。如前所述，已建造完成之房屋，無論已否裝
    置門窗、水電，依法已有申報課稅之義務。又依房屋稅條例第二十四條授權訂定
    之彰化縣房屋稅徵收細則第五條第一項第一款規定：「本條例第七條所定申報日
    期之起算，規定如下：一、新建房屋，以門窗、水電設備裝置完竣，可供使用之
    日為起算日，未裝置完竣，已供使用者，以實際使用日為起算日。但延不裝置門
    窗、水電者，以核發使用執照之日起滿三十日為起算日。」此規定原則上以門窗
    、水電裝置完竣，可供使用時起算，較房屋稅條例第七條規定為寬。該條但書僅
    規定「延」不裝置，未以故意或可歸責於納稅義務人為要件，是有延不裝置情形
    ，不論是否可歸責於納稅義務人，均自使用執照核發之日起算。經核發使用執照
    房屋，應已建造完成，無論已否裝置門窗、水電，依母法已有申報課稅之義務，
    前開細則但書規定並無牴觸母法規定。換言之，本件已課房屋稅之房屋，縱因火
    災將房屋之水電管線、消防設備燒毀，致暫時無法供使用，原告是否修繕燒毀之
    水電管線及消防設備，亦不影響房屋稅之課徵。彰化縣政府八十八年九月十七日
    八八彰工管字第二一五八八號函雖記載「建築構造及設備安全不符」，惟其下括
    弧持別載明係指「昇降設備不符」，非謂系爭房屋建築構造有問題。況該函亦敘
    明系爭房屋係違反建築法第七十七條公共安全之規定，彰化縣政府為維護公共安
    全，請房屋所有權人於期限內改善完畢報驗，逾期繼續使用經查獲，將依法執行
    斷水、斷電，並非對系爭房屋認定為不堪居住。況該大樓一、二樓已將水電等設
    備修繕並供營業使用，已為原告所不爭，該大樓三樓至十五樓並未依照函示改善
    ，迄今延不修繕，是系爭房屋雖未供使用，然依財政部八十七年十月十五日台財
    稅000000000地號函釋，房屋因曾違規營業，受停止使用建築物處分，
    於停止使用期間仍應依法課徵房屋稅。準此，原告延不修繕，系爭房屋未供使用
    ，亦不得援為免徵房屋稅之依據。故原告引據彰化縣縣政府上開函主張系爭房屋
    因火災焚燬，建築結構安全堪虞，設備安全不符，而達到不堪居住程度，應依房
    屋稅條例第八條停止課稅一節，亦不足採。另原告所引改制前行政法院七十八年
    度判字第七三七號判決，未經採為判例，自無拘束本件之效力，且與本件情形有
    間，自難比附援引。
五、綜上所述，原告上開主張，均不足採。從而，被告機關於九十二年八月八日現場
    勘查時，因電梯仍無法使用，認九十二年房屋稅課徵期間（即九十一年七月一日
    至九十二年六月三十日），電梯因無法使用，自不能增加系爭房屋使用價值，乃
    就此部分予以扣除。另系爭房屋三樓無人居住，亦無商號設籍營業，是被告機關
    將三樓及十五樓房屋屬於電梯之稅額扣除，並將三樓稅率改按非住家非營業用稅
    率課徵房屋稅，其所為之原處分（復查決定），核無違誤，訴願決定遞予維持，
    亦無不合，原告仍執前詞訴請撤銷，為無理由，應予駁回。兩造其餘主張和舉證
    ，與本件判決結果無影響，毋庸逐一論述，附此敘明。
六、據上論結，本件原告之訴為無理由，依行政訴訟法第一百九十五條第一項後段、
    第九十八條第三項前段、第一百零四條，民事訴訟法第八十五條第一項前段，判
    決如主文。
中　　　華　　　民　　　國　　九十四　　年　　　一　　　月　　 十二 　　日
                 臺 中 高 等 行 政 法 院   第 三 庭
                                審 判 長 法  官　沈　應　南
                                         法  官　許　武　峰
                                         法  官　林　秋　華
右正本證明與原本無異。
如不服本判決，應於判決送達後20日內向本院提出上訴書狀，其未表明上訴理由者，
應於提起上訴後20日內向本院提出上訴理由書（須依對造人數附具繕本）；如於本判
決宣示或公告後送達前提起上訴者，應於判決送達後20日內補提上訴理由書（須附繕
本）。未表明上訴理由者，逕以裁定駁回。
提起上訴應預繳送達用雙掛號郵票390元（34元及5元郵票各10份)。
中　　　華　　　民　　　國　　九十四　　年　　　一　　　月　　 十二 　　日
                                         書記官  王  百　全
